【裁判字號】    92,交抗,190
【裁判日期】    920625
【裁判案由】    違反道路交通管理處罰條例
【裁判全文】
臺灣高等法院交通事件裁定                        九十二年度交抗字第一九０號
    抗  告  人
    即受處分人  甲○○○有限公司
    代  表  人  陳美菁
    代  理  人  鄭政彥
右抗告人因違反道路交通管理處罰條例案件，不服台灣台北地方法院中華民國九十二
年一月二十一日裁定（九十二年度交聲字第八二號；原處分案號：北市裁三字第裁２
２－ＡＢＵ１７７０５２號），提起抗告，本院裁定如左：
    主  文
抗告駁回。
    理  由
一、按汽車駕駛人駕駛大貨車，其駕駛執照吊扣期間駕車者，汽車所有人及駕駛人各
    處新臺幣（下同）四萬元以上八萬元以下罰鍰，並當場禁止該汽車駕駛人繼續駕
    駛及扣留其車輛牌照，道路交通管理處罰條例第二十一條之一第一項第七款定有
    明文，又汽車駕駛人駕駛汽車違反道路交通管理處罰條例第二十一條之一第一項
    之規定者，除應依該條所規定之罰鍰處罰外，並予吊扣其汽車牌照三個月，道路
    交通管理處罰條例第二十一條之一第三項亦定有明文。但汽車所有人如已善盡查
    證駕駛人駕駛執照資格之注意，或縱加以相當之注意而仍不免發生違規者，汽車
    所有人不受本條之處罰，同條第四項（該條項於九十一年七月三日增訂、同年九
    月一日施行）亦定有明文。
二、本件原裁定略以：異議人即受處分人甲○○○有限公司所有車號１６２—ＢＦ號
    自用一般大貨車，由汽車駕駛執照已遭吊扣之張克正，於駕照吊扣期間九十一年
    七月十八日十六時四十五分左右，駕駛前開汽車，行經臺北市○○○路○段，為
    臺北市政府警察局士林分局（下稱舉發機關）交通分隊隊員警查獲，並以異議人
    有違反道路交通管理處罰條例第二十一條之一第一項第七款規定之行為掣單舉發
    ，原處分機關乃依道路交通管理處罰條例第二十一條之一第一項第七款、第三項
    （原裁書漏載「第三項」）及違反道路交通管理事件統一裁罰基準表之規定裁處
    受處分人罰鍰六萬元，併予吊扣本件被舉發汽車牌照。異議意旨雖稱駕駛人張克
    正隱瞞其駕照遭吊扣之事實，異議人並不知情云云。惟查本案駕駛人張克正於九
    十一年七月十八日在舉發時、地，遇警攔檢，未能出示駕駛執照，乃知張克正遭
    吊扣駕照在案，業經舉發機關查處明確，本案駕駛人張克正既係異議人所僱用，
    異議人對其駕駛資格自當善盡考核之注意義務，汽車駕駛人是否己遭吊扣駕照，
    異議人應予辨明，異議人未盡注意義務，任令已遭吊扣駕照之駕駛張克正續行駕
    駛大貨車，顯見異議人對於所僱用駕駛之資格並未加以相當注意，是本案異議人
    以駕駛人隱瞞吊扣駕照之事實，據以聲明免責，尚屬無據。本件事證明確，異議
    人之違規行為堪以認定。因認原處分機關以異議人有違反道路交通管理處罰條例
    第二十一條之一第七款之規定，依違反道路交通管理事件統一裁罰基準表，裁處
    異議人罰鍰六萬元，並依同條例第二十一條之一第三項規定吊扣該被舉發汽車牌
    照三月，並無違誤，異議人之異議無理由，而裁定駁回其聲明異議等語，並無不
    合。
三、本件抗告意旨略以：
（一）抗告人已對駕駛人盡相當之注意義務：
      抗告人即受處分人聖園環保有限公司所有車輛只有一六二--BF號，自用大貨車
      壹輛，所雇用之司機只有張克正壹人，工作正常不疑有他，而張君未向公司辭
      職，自動離職後，抗告人才收到告發單位所寄來之告發單，始知張君被吊扣駕
      駛執照。
（二）抗告人至每月十五日發薪資，曾向張君查看駕照而九十一年七月十五日查看證
      件時，張君稱當天更換衣服遺忘未帶，抗告人自當相信，因張君任職期間表現
      正常，不疑有他。
（三）抗告人公司經營困難，如再被吊扣牌照三個月更加困難，再以抗告人於不知情
      之情況下處罰，應轉嫁於司機張克正承擔，為此提起抗告云云。
四、惟查本件抗告人即受處分人甲○○○有限公司所有車號１６２—ＢＦ號自用一般
    大貨車（移送意旨誤載為「自用小客車」），於九十一年七月十八日十六時四十
    五分左右，由汽車駕駛執照已遭吊扣之張克正，於駕照吊扣期間，駕駛前開汽車
    ，行經臺北市○○○路○段，為臺北市政府警察局士林分局交通分隊隊員警查獲
    ，並以抗告人有違反道路交通管理處罰條例第二十一條之一第一項第七款規定之
    行為掣單舉發，嗣將舉發通知單送達於異議人後，抗告人於應到案日期前自行到
    案，原處分機關依前揭道路交通管理處罰條例第二十一條之一第一項第七款、第
    三項（原裁書漏載「第三項」）及違反道路交通管理事件統一裁罰基準表之規定
    裁處受處分人罰鍰六萬元，併予吊扣本件被舉發汽車牌照。抗告人抗告雖稱司機
    張克正自動離職後，抗告人才收到告發單位所寄來之告發單，始知張君被吊扣駕
    駛執照。抗告人於九十一年七月十五日查看證件時，張君稱當天更換衣服遺忘未
    帶，抗告人不疑有他，抗告人於不知情之情況下被罰，應轉嫁於司機張克正承擔
    云云。然查抗告人所僱之司機張克正上開違規行為係在其離職之前所發生，則抗
    告人自有隨時注意其是否正常持有駕駛執照之義務，縱抗告人稱確曾於九十一年
    七月十五日曾查看張克正之駕駛執照未果，惟斯時張克正上開違規之行為（即同
    年月十八日），自仍不能減免抗告人對於所僱用駕駛之資格加以相當注意之義務
    。況查道路交通管理處罰條例第二十一條之一對於汽車駕駛人駕駛執照吊扣期間
    駕車者，採對汽車駕駛人及汽車所有人均處罰之立法例，顯係對經營聯結車、大
    客車、大貨車之汽車所有人課以相當之注意之義務，而本案駕駛人張克正既係抗
    告人所僱用，揆諸前開說明，抗告人對其駕駛資格自當善盡考核之注意義務，汽
    車駕駛人是否己遭吊扣駕照，抗告人自應予辨明，但抗告人卻未善盡其經營大貨
    車運輸業應有之注意義務，任令已遭吊扣駕照之駕駛張克正續行駕駛大貨車，顯
    見抗告人對於所僱用駕駛之資格並未加以相當注意，是本案抗告人辯稱其所僱用
    之駕駛人隱瞞吊扣駕照，致其未能發覺乙節，顯不足採。本件事證明確，抗告人
    之違規行為堪以認定。原處分機關以抗告人有違反道路交通管理處罰條例第二十
    一條之一第七款之規定，依違反道路交通管理事件統一裁罰基準表，裁處異議人
    罰鍰六萬元，並依同條例第二十一條之一第三項規定吊扣該被舉發汽車牌照三月
    ，核無違誤，本件抗告人提起抗告，其仍執陳詞指摘原裁定不當，其抗告無理由
    ，應予駁回。
五、據上論結，應依道路交通案件處理辦法第二十六條，道路交通管理處罰條例第八
    十九條，刑事訴訟法第四百十二條，裁定如主文。
中      華      民      國    九十二    年      六      月    二十五    日
                              台灣高等法院交通法庭
                                  審判長法  官  陳  正  雄
                                        法  官  許  宗  和
                                        法  官  許  錦  印
右正本證明與原本無異。
不得再抗告。
                                        書記官  楊  妙  恩
中      華      民      國    九十二    年      六      月    二十六    日


司法院資訊處製作；財團法人民間司法改革基金會備份。
